【裁判字號】    89,訴,387
【裁判日期】    891204
【裁判案由】    侵權行為損害賠償
【裁判全文】
臺灣臺南地方法院民事判決  八十九年訴字第三八七號
    原      告    乙○○
    訴訟代理人    丙○○
    被      告    台南市政府
    法定代理人    甲○○
    訴訟代理人    陳明義律師
    複  代理人    陳文欽律師
右當事人間請求損害賠償事件，本判決如左：
    主      文
被告應給付原告新台幣萬陸仟伍佰元。
原告其餘之訴駁回。
訴訟費用由被告負擔二十分之一；餘由原告負擔。
    事      實
甲、原告方面：
  一、聲明：被告應賠償原告新台幣柒拾萬元。
  二、陳述：
    (一)原告乙○○在民國八十六年間，向被告購買台南市○○路國民住宅之頂樓公寓
      樓房一棟，門牌號碼為台南市○○路巷２號樓２之１（下稱系爭房屋），
      價格新台幣（下同）肆佰伍拾萬元。詎在八十八年八月間下大雨時，因屋頂上
      積水無法流通，致屋內天花板裂開漏水，使原告不能居住，並有以下之損害：
      (一)（Ａ圖）陽台裂痕(二)（Ｂ圖）住家樓冷氣窗及天花板裂痕漏水，因該國宅
      建築監工不週、偷工減料、品質不良，導致不可抗雨嚴重龜裂，致原告財物受
      損，無法居住，原告向被告要求協調修復，被告均置之不理。
    (二)被告所建新建路國民住宅公寓房屋係偷工減料，被告應賠償原告損害金陸拾萬
      元，又原告受莫大精神上受刺激，被告應賠償原告精神上慰藉金拾萬元，以資
      慰藉。
  三、證據：提出台南市政府聯合服務中心通知單、台南市新興高層國宅社區第三標
      管理委員會函、聲請書、內政部營建署函、台南市政府國宅局函、台南市政府
      函、調解不成立證明書、國民住宅買賣條例、建物所有權狀、損害位置簡圖及
      照片，並聲請鑑定。
乙、被告方面：
  一、聲明：求為判決駁回原告之訴。
  二、陳述：
    (一)查系爭房屋屬台南市新興高層國宅社區第三標，是前台灣省政府住宅及都市發
      展局（改制後為內政部營建署台北第二辦公室南區工程組）主辦興建，由大陸
      工程股份有限公司（以下簡稱大陸工程公司）承建完成後，交由被告台南市政
      府辦理配售，八十八年十月被告接獲原告反應其所購買之本件系爭房屋頂嚴重
      龜裂有積水現象、導致天花板漏水等，乃先後於八十八年十月十三日以八八南
      宅管字第０五七０七號、八十八年十一月一日以八八南市宅管字第一四二七八
      號、八十八年十一月二十六日以八八南市宅管字第０三七九七七號函等急催內
      政部營建署南區工程組督促合約保固責任之大陸工程公司儘速修繕處理，經內
      政部營建署南區工程組督促大陸工程公司進行修繕工作，已完成有效之修繕工
      作並盡保固責任，有大陸工程公司公司函報內政部營建署南區公工程組及管理
      委員會修繕證明書可證，以後又陸續進行修繕，已無屋頂積水、天花板漏水現
      象，系爭房屋之保固責任係大陸工程公司，並非被告台南市政府。
    (二)原告主張本件系爭房屋因工減料被告應賠償其損害金六十萬元，又原告受莫
      大精神上刺激被告應賠償其精神上慰藉金十萬元，但：
      １、本件系爭房屋之台南市新興高層國宅社區第三標工程是前台灣省政府住宅
          及都市發展局即改制後之內政部營建署南區工程組所發包由大陸工程公司
          承包興建，並非被告台南市政府所主辦，原告以偷工減料請求被告賠償其
          損害六十萬，顯然無依據。
      ２、自原告向被告台南市政府反應其所購買之本件系爭房屋屋頂龜裂有積水現
          象導致天花板漏水，被告即迅速多次催請主辦機關內政部營建署南區工程
          組儘速修繕處理，有上開公函可稽，且營建署南區工程組也督促大陸工程
          公司進行修繕完畢。被告台南市政府並無怠忽之處，原告請求賠償精神慰
          藉金十萬元，顯然無理由。
  三、證據：大陸工程股份有限公司八十八年十一月五日函、修繕證明書、工程契約
      等、台南市政府都市發展局八十九年十一月十七日協調會記錄影本為證。
丙、本院依原告聲請囑託台灣省建築師公會鑑定系爭房屋之瑕疵。
    理      由
一、本件原告主張其向被告購買位於頂樓之系爭房屋，價格肆佰伍拾萬元，然於八十
    八年八月間因大雨屋頂積水無法流通，使系爭房屋內天花板裂開漏水，致頂樓陽
    台裂痕及住家內冷氣窗、天花板裂痕漏水，爰請求被告賠償房屋偷工減料所致瑕
    疵之損害陸拾萬元及精神上慰撫金拾萬元。
    被告則以系爭房屋是前台灣省政府住宅及都市發展局主辦興建，由大陸工程公司
    承建，交由被告台南市政府辦理配售，八十八年十月被告接獲原告反應系爭房屋
    頂樓嚴重龜裂有積水現象、導致天花板漏水等情況，乃先後急催內政部營建署南
    區工程組督促合約保固責任之大陸工程公司儘速修繕處理，大陸工程公司並已完
    成有效之修繕工作並盡保固責任，現已無屋頂積水、天花板漏水現象。另系爭房
    屋是前台灣省政府住宅及都市發展局（改制後之內政部營建署南區工程組）所發
    包，由大陸工程公司興建，並非被告台南市政府所主辦，原告以偷工減料請求被
    告賠償其損害六十萬元，顯然無依據。又系爭房屋已修繕完畢，被告台南市政府
    並無怠忽之處，原告請求賠償精神慰藉金十萬元，顯然無理由等語，資為抗辯。
二、原告主張其向被告購買系爭房屋，於八十八年八月間大雨屋頂積水無法流通，致
    陽台裂痕、系爭房屋冷氣窗、天花板裂痕漏水之事實，業據提出國民住宅買賣契
    約、建物所有權狀、現場照片、陳情書、內政部營建署函、台南市政府國宅局函
    、台南市政府函等項為證，被告就此並不爭執，堪信為真實。原告主張系爭房屋
    有上開裂痕、漏水之瑕疵，被告應賠償偷工減料之損害六十萬元，慰撫金十萬元
    ，惟被告以前揭情詞抗辯。
三、經查，原告係向被告台南市政府承購系爭房屋，有國民住宅買賣契約在卷，已如
    前述，是系爭房屋買賣關係之當事人為原告與台南市政府，縱系爭房屋係由精省
    前之台灣省政府住宅及都市發展局主辦，交由大陸工程公司承建，然此係就國宅
    興建事項，行政單位內部行政層級之分工，亦不影響國民住宅買賣係單純私法上
    之契約關係，僅出售之一方為公務機關或自治團體而已，是雙方權利義務應就契
    約之本旨觀察之。依債之相對性原則，本件系爭買賣房屋關係之權利義務存於買
    受人即原告與出賣人即被告之間，已堪認定，況被告接獲系爭房屋漏水龜裂之通
    知，亦隨即告知內政部營建署督促廠商修繕，有台南市政府國宅局八十八年十月
    十三日函、台南市政府八十八年十一月一日、十一月二十六日函在卷，則被告抗
    辯原告請求其賠償損害無據云云，自不足採。
四、按出賣人就其交付之買賣標的物有應負擔保責任之瑕疵，而其瑕疵係於契約成立
    後始發生，且因可歸責於出賣人之事由所致者，則出賣人除負物之瑕疵擔保責任
    外，同時構成不完全給付之債務不履行責任。又因可歸責於債務人之事由，致為
    不完全給付者，債權人得依關於給付遲延或給付不能之規定行使其權利，民法第
    二百二十七條第一項定有明文。原告主張其所購買之系爭房屋有漏水情事，為被
    告所不爭執，惟辯稱該漏水情況業經修繕完畢等語。經查，系爭房屋雖經大陸工
    程公司修繕，有被告提出之修繕證明書可參，然房屋屋頂因洩水坡度不良，且泡
    沫混凝土表面多處龜裂易積水，造成洩水不易，並致天花板漏水，應將屋頂作洩
    水坡度處理、天花板補平、損壞換新。又冷氣窗漏水部分，因木料腐朽且塞水路
    不良，造成吸水後滲漏，應更換木窗為鋁窗並加塞水路。而窗戶邊沿漏水部分，
    因鋁框填砂漿不實及塞水路不良所造成，應將原有窗框填充防水材，窗四周施打
    填縫劑，總計修繕費用為三萬六千五百元一節，經本院囑託台灣省建築師公會鑑
    定在案，有該會鑑定報告可憑，參以本院現場勘驗時，大陸工程公司工程師陳稱
    ：系爭房屋漏水曾施作補強，作止水處理，然因原告提起訴訟，未繼續施作等情
    ，有勘驗筆錄足稽，是系爭房屋尚存有上開瑕疵。被告抗辯鑑定金額過高，大陸
    公司可以修復云云，惟鑑定人隸屬非營利性質之建築師公會，且具建築師之專門
    資格，其所為之鑑定自具專業性及公正性，鑑定結果當具客觀性而可採信。且原
    告拒絕大陸工程公司進行修繕（本院八十九年十一月二十日筆錄參照），被告未
    具任何理由，空言鑑定之修復費用估價過高、由大陸公司修繕云云，尚難認正當
    。原告請求被告賠償，雖未能表明法律關係（本院八十九年四月十日筆錄參照）
    ，然就所請求之原因關係已為表明，適用法律為法院之職權，是原告請求被告給
    付損害三萬六千五百元，依不完全給付之法律關係，自屬有據，至於逾此部分之
    金額，原告未能舉證受有損害，不應准許。另原告主張其精神痛苦，請求慰撫金
    十萬元，然僅人格權受侵害時，以法律有特別規定者，始得請求慰撫金，民法十
    八條定有明文，查系爭房屋天花板、窗邊漏水，僅致原告財產權受損，而未侵害
    原告之人格權，原告復未能舉證證明其因該漏水有何人格權受侵害情事，是請求
    被告賠償慰撫金十萬元，洵屬無據，應予駁回。
五、綜上所述，原告因系爭房屋漏水請求被告給付損害三萬六千五百元，依不完全給
    付之法律關係，洵無不合，應予准許，逾此範圍之請求則無理由，應予駁回。
六、本件法律關係及事實已臻明確，兩造其餘主張及舉證，核與判決結果無影響，爰
    不一一論述，附此敘明。
七、據上論結，本件原告之訴，為一部有理由，一部無理由，爰依民事訴訟法第七十
    九條但書，判決如主文。
中      華      民      國    八十九    年     十二     月      四      日
                                臺灣臺南地法院民事第一庭
~B法      官  蔡孟珊
右為正本，係照原本作成。
如對本判決上訴，須於判決送達後廿日內向本院提出上訴狀。
中      華      民      國    八十九    年     十二     月      十二    日
~B法院書記官  秦建華


司法院資訊處製作；財團法人民間司法改革基金會備份。
